【裁判字號】    97,易,549
【裁判日期】    971217
【裁判案由】    妨害名譽
【裁判全文】
臺灣宜蘭地方法院刑事判決               97年度易字第549號
公  訴  人  臺灣宜蘭地方法院檢察署檢察官
被      告  丙○○
選任辯護人  包漢銘律師
上列被告因妨害名譽案件，經檢察官提起公訴（97年度偵字第
117號），本院判決如下：
    主  文
丙○○無罪。
    理  由
一、本件公訴意旨及所憑證據，均如附件起訴書所載。
二、訊據被告丙○○對於起訴書所載時地口出髒話之事實，坦承
    不諱，然堅詞否認有公訴人所指公然侮辱犯行，辯稱：伊當
    時只是因心裡不快，脫口罵髒話發洩怒氣而已，並不是要辱
    罵告訴人或任何人等語。
三、按犯罪事實應依證據認定之，無證據不得認定犯罪事實﹔不
    能證明被告犯罪者，應諭知無罪之判決，刑事訴訟法第154
    條第2項、第301條第1項分別定有明文。又刑事訴訟法第161
    條第1項規定，檢察官就被告犯罪事實，應負舉證責任，並
    指出證明之方法。因此，檢察官對於起訴之犯罪事實，應負
    提出證據及說服之實質舉證責任。倘其所提出之證據，不足
    為被告有罪之積極證明，或其闡明之證明方法，無從說服法
    官以形成被告有罪之心證，基於無罪推定之原則，自應為被
    告無罪判決之諭知（最高法院92年臺上字第128號判例要旨
    參照）。另按被害人之陳述如無瑕疵，且就其他方面調查又
    與事實相符，固足採為科刑之基礎，倘其陳述尚有瑕疵，而
    在未究明前，遽採為論罪科刑之根據，即難認為適法（最高
    法院61年臺上字第3099號判例要旨參照）。
四、查被告丙○○於96年3月9日15時許，在宜蘭縣羅東鎮○○路
    60號同仁堂中醫聯合診所之2樓院長辦公室門邊，曾口出「
    幹你娘雞八」髒話之事實，為被告所自承不諱，核與告訴人
    即被告之三嫂甲○○之指訴，及在場證人即被告之三哥陳滄
    龍、被告之姪子乙○○、被告之配偶洪麗玲、被告之姐陳惠
    珠證述之情節相符，可資認定。另，前揭髒話因陳述者之背
    景經驗、當時所處環境、以及陳述者出言之動機等不同，在
    客觀上可能含有輕蔑他人人格之意等情，亦為社會之一般常
    識。惟被告所為前揭言詞，是否係出於侮辱當時位於同仁堂
    中醫聯合診所之2樓院長辦公室內之告訴人之故意，仍應有
    積極事證以資證明。
五、被告於上開時間在同仁堂中醫聯合診所之2樓院長辦公室門
    邊，係罵2次髒話之事實，迭據被告供陳在卷，核與證人乙○○於偵審中結證之情節悉相符合。衡之常情，倘被告僅罵
    髒話1次，應無甘冒可能觸犯另一公然侮辱犯罪之可能，而
    迭自承罵2次髒話之理。是被告於上開時間口出髒話2次之事
    實，應足認定。茲查：
 (一) 被告第1次罵髒話部分：
    依在場證人乙○○證述「…我就立刻伸手要把門擋住，但丙○○已經把門打開一點，並說了一句『幹妳老母雞八』，後
    來我把門擋住並且關上，不過我還有聽到丙○○在門外罵的
    聲音，他還有再罵一次『幹妳老母雞八』，門關起來之後他
    罵得很大聲」、「（第一次罵）我覺得很小聲」等語、「被
    告講小小聲（髒話），我以為他在罵我」（見偵查卷第41頁
    、本院卷第77頁）；證人陳滄龍證述「當乙○○在解釋時，
    我看到玻璃門被推開一半，丙○○頭探進來，他旁邊還站著
    洪麗玲及陳惠珠，當丙○○探頭進來時，他有說了一些話，
    但我起先聽不清楚他說什麼，後來我有聽到說了一句『幹妳
    老母雞八』」等語（見偵查卷第42頁）；及證人洪麗玲證稱
    ：「（妳先生當時總共罵了幾次髒話？）我印象中只有一句
    」（見本院卷第87頁），應認被告第一次罵髒話時，音量微
    弱，以致僅有位於門邊且面對被告之乙○○聽聞該言詞，在
    被告身後之洪麗玲以及辦公室內之陳滄龍俱未聽聞此語，堪
    認被告此部分言詞，僅係個人喃喃自語，並非欲向在場不特
    定或多數人為上揭話語之行為，難認被告此部分所言係出於
    妨害他人名譽之故意。
 (二) 被告第2次罵髒話部分：
 (1) 在場證人乙○○係證述「後來被告又將門關起來又罵一句『
    幹妳老母雞八』，但是門已經關起來了。這一句比較大聲」
    、「後來我把門擋住並且關上，不過我還有聽到丙○○在門
    外罵的聲音，他還有再罵一次『幹妳老母雞八』，門關起來
    之後他罵得很大聲」等語（見偵查卷第29、41頁）。證人洪
    麗玲則證稱「當時乙○○站在門口，我先生沒有進去辦公室
    ，他是有罵三字經，他也沒有對人罵，因為他沒有進去」、
    「他罵的時候我站在他身後，丙○○是在院長室外面罵的」
    、「我先生是在看到門被關上時就說了剛才我提到的那些粗
    話」等語（見偵查卷第20、44頁）。該2名證人對於被告係
    在乙○○關上同仁堂中醫聯合診所之2樓院長辦公室門之際
    ，在辦公室門外罵髒話之陳述，互核一致。上開證人之證詞
    亦與證人陳惠珠證稱：「（當天有無聽到丙○○罵三字經？
    ）我是有聽到丙○○對著他太太罵粗話，我當時是站門外，
    並無看到他對著告訴人罵三字經，且因為他罵粗話，我也搥
    他」等語（見偵查卷第29頁），悉相符合。應認被告係於同
    仁堂聯合中醫診所院長辦公室門關上之際，才口出髒話。
 (2) 至證人陳滄龍固迭證稱：其看到被告係對著告訴人罵髒話等
    語（見偵查卷第20、42頁）。惟關於被告辱罵告訴人之次數
    ，其於96年6月27日偵查中第1次作證時，係稱「我當時站在
    窗口有聽到，丙○○有罵2聲」等語；於相隔約半年後之96
    年12月21日偵查中，則稱「當丙○○探頭進來時，他有說了
    一些話，但我起先聽不清楚他說什麼，後來我有聽到說了一
    句『幹妳老母雞八』」等語（分見偵查卷第20頁、第42頁）
    ，其前後證詞已有不符。且該證人於96年6月27日所述「丙○○探頭一半，洪麗玲、陳惠珠攙扶他」之證詞，與告訴人
    於同日於偵查中指訴「被告進來罵伊，洪麗玲、陳惠珠則站
    在門外」等情大相逕庭；該證人證稱「看到被告對著甲○○
    罵」之情節，復與前述在場證人乙○○、洪麗玲、陳惠珠證
    述情節相異（見前述）。況證人陳滄龍與告訴人為配偶關係
    ，與被告間又因同仁堂聯合中醫診所之經營、帳款問題，迭
    生民刑事訟爭，是證人陳凔龍前開有瑕疵之證述，實難遽予
    採憑，而認被告確有朝向告訴人辱罵髒話之行為。
 (3) 又查，本件被告於上開時間，係先前往同仁堂聯合中醫診所
    2樓院長辦公室旁之院長診療室，之後才欲推開院長辦公室
    門之事實，乃據證人洪麗玲稱「當時我先生是要去找陳滄龍
    ，陳滄龍沒有在診療間，結果他就去院長室推門」等語、證
    人乙○○稱「我事後有問丙○○，他說他當天不想找甲○○
    談，他是要找院長陳滄龍談」等語，一致證述在卷（分見偵
    查卷第20頁、第41頁）。而告訴人之辦公地點在院長辦公室
    ，陳滄龍於案發時則於院長辦公室旁之診療室排有門診時段
    等情，亦據告訴人、證人陳滄龍陳述明確（見偵查卷第45頁
    ），並有告訴人所提出之同仁堂聯合中醫診所醫師門診排班
    表存卷可按（見偵查卷第60頁）。是被告於當日下午至同仁
    堂聯合中醫診所2樓，係欲找陳滄龍而非告訴人之事實，應
    堪認定。
 (4) 本件被告與告訴人於案發前不久雖於同仁堂聯合中醫診所3
    樓因對帳發生爭執，但被告既係欲找陳滄龍理論，在院長辦
    公室門口又係遭乙○○阻擋，且在院長辦公室門關上之際，
    才口出髒話，依前揭時地環境以觀，實難推認被告罵髒話係
    以告訴人為對象。質諸案發前俱在於同仁堂聯合中醫診所3
    樓參與對帳之洪麗玲、乙○○、陳惠珠就被告罵上開髒話之
    認知，證人洪麗玲稱「就我當天的感覺，我先生罵粗話並不
    是對人，而且當我先生在收到傳票時，也想不出來誰會告他
    」等語（見偵查卷第45頁）；證人乙○○證稱「（關上門時
    ）他又罵了一句髒話，比較大聲，我以為他在罵我」、「我
    覺得他當時是針對事情來罵」等語（見偵查卷第41頁、本院
    卷第77頁）；證人陳惠珠稱「（當天有無聽到丙○○罵三字
    經？）我是有聽到丙○○對著他太太罵粗話」等語（見偵查
    卷第29頁），該3人同時聽聞被告口出髒話，卻有各自不同
    之解讀，益徵被告前揭髒話，未必係針對告訴人所為。被告
    辯稱其罵髒話並非欲辱罵告訴人等情，尚難謂全無足信。
六、本件告訴人固於偵審中迭稱被告對之辱罵髒話等語。然就案
    發經過，其於偵查中，先稱：被告係推門進來，站在門邊；
    被告進來罵伊，洪麗玲、陳惠珠就站在門外等語（見偵查卷
    第19、39頁）。經檢察官訊問當時乙○○有無將門擋住時，
    又稱「我不記得」等語（見偵查卷第45頁）。而於本院審理
    時以證人地位具結作證，則改稱：被告把門推開對著伊罵，
    被告站在門口，並沒有進到院長室等語（見本院卷第83頁）
    。告訴人就其所指被告遂行公然侮辱犯行之地點，究竟在院
    長辦公室內或院長辦公室外，前後所言已有不同，難謂無瑕
    疵可指。況告訴人與被告於案發當日稍早時，甫於同仁堂聯
    合中醫診所3樓因對帳問題而起爭執，另被告與告訴人、告
    訴人之配偶陳滄龍間，亦因同仁堂聯合中醫診所之帳目問題
    ，迭生民刑事訟爭，是告訴人與被告間相處不睦可見一般。
    則告訴人本案指訴「我肯定他在二樓罵髒話的對象是我」等
    語（見偵查卷第39頁），實難排除其與被告因前揭積怨，而
    誤會被告係對之罵髒話之可能。
七、依前所述，公訴人所舉事證，雖足認被告確有在同仁堂聯合
    中醫診所2樓罵髒話之行為，但尚難認被告上揭言語係針對
    告訴人所為。公訴人所舉事證既尚無從說服本院以形成被告
    確實有公然妨害告訴人名譽故意之心證，依上揭法條規定及
    說明，及「罪疑為有利於被告」之原則，應為被告無罪判決
    之諭知。
八、據上論斷，依刑事訴訟法第301條第1項，判決如主文。
本案經檢察官黃正綱到庭執行職務。
中    華    民    國    97    年    12    月    17    日
                  刑事第三庭法  官  鄧晴馨
以上正本證明與原本無異。
如不服本判決應於收受送達後十日內向本院提出上訴書狀，並應
敘述具體理由；其未敘述上述理由者，應於上訴期間屆滿後二十
日內向本院補提理由書(均須按他造當事人之人數附繕本)「切勿
逕送上級法院」。
                            書記官  吳文雄
中    華    民    國    97    年    12    月    17    日


司法院資訊處製作；財團法人民間司法改革基金會備份。
